臺灣橋頭地方法院民事裁定
108年度消債更字第143號
聲請人即債  陳翊翎即陳姿錡即陳英螢
務人                
0000000000000000

0000000000000000

代  理  人  趙禹任  法扶律師
上列當事人因消費者債務清理事件聲請更生，本院裁定如下：
    主  文
聲請人陳翊翎即陳姿錡即陳英螢自民國一百零九年三月十六日下
午四時起開始更生程序。
命司法事務官進行本件更生程序。
    理  由
一、聲請意旨略以：聲請人即債務人陳翊翎即陳姿錡即陳英螢前
    向金融機構辦理消費借貸、信用卡契約等，致積欠無擔保債
    務計新臺幣（下同）2,367,206元，因無法清償債務，乃於
    民國108年4月間向本院聲請前置調解，因無法負擔債權人所
    提還款方案而於同年5月16日調解不成立，因聲請人有不能
    清償債務或有不能清償之虞，復未經法院裁定開始清算程序
    或宣告破產，爰依法聲請准予裁定更生等語。
二、按「債務人不能清償債務或有不能清償之虞者，得依本條例
    所定更生或清算程序，清理其債務。」消費者債務清理條例
    （下稱消債條例）第3條定有明文。衡以消費者與金融機構
    間債之關係之發生，係依契約自由原則及相互間之信賴為基
    礎，此為社會經濟活動得以維繫及發展之重要支柱，債務人
    經濟窘迫，固不應任其自生自滅，債權人一方之利益，仍不
    能因之摒棄不顧。是債務人於協商程序中，自應本於個人實
    際財產及收支狀況，依最大誠信原則，商討解決方案。如終
    究不能成立協商，於聲請更生或清算時，法院審酌上開條文
    所謂「不能清償或有不能清償之虞」，自宜綜衡債務人全部
    收支、信用及財產狀況，評估是否因負擔債務，而不能維持
    最基本之生活條件；所陳報之各項花費，是否確屬必要性之
    支出；如曾有協商方案，其條件是否已無法兼顧個人生活之
    基本需求等情，為其判斷之準據。
三、經查：
  ㈠聲請人前向各金融機構辦理消費借貸、信用卡契約等，致現
    積欠無擔保債務至少2,367,206元（含資產管理公司債務1,8
    41,419元），前即已因無法清償債務，而於108年4月間向本
    院聲請前置調解，因無法負擔債權人所提還款方案而於108
    年5月16日調解不成立等情，有債權人清冊、財團法人金融
    聯合徵信中心前置協商專用債權人清冊、信用報告、調解筆
    錄等件在卷可稽【見本院108年度司消債調字第103號卷（下
    稱消債調卷）第7至8頁、第13至17頁、第67至70頁】，堪信
    為真實。
  ㈡聲請人現任職於鍵瑋企業股份有限公司，依108年1月至7月薪
    資明細單所示，此期間薪資總額為176,153元，核每月平均
    薪資約25,165元，而其名下僅南山人壽保單價值準備金146,
    277元，107年度申報所得174,633元，核每月平均所得14,55
    3元，現勞工保險投保薪資23,100元等情，有財產及收入狀
    況說明書、勞工保險被保險人投保資料表、綜合所得稅各類
    所得資料清單暨國稅局財產歸屬資料清單、薪資明細單、在
    職證明、薪資轉帳存摺內頁、南山人壽保單價值準備金金額
    試算表附卷可稽（見消債調卷第5至6頁、第18至22頁、第26
    至28頁、本院卷第13至21頁、第37頁）。則查無聲請人有其
    他收入來源，佐以聲請人提出薪資明細單為證，則以聲請人
    主張之收入來源，應全非虛罔，是以薪資明細單所示每月平
    均薪資25,165元作為核算其現在償債能力之基礎，應能反映
    真實收入狀況。
  ㈢至支出部分，聲請人主張扶養1名未成年子女，每月支出扶養
    費8,500元。按直系血親相互間，互負扶養之義務，民法第1
    114條第1款定有明文。查聲請人子女為102年生，其名下固
    有房屋及土地各1筆，惟其係聲請人配偶實際出資購買，因
    以身心障礙子女身分辦理較優惠貸款利率及貸款補貼，而以
    子女名義登記等情，有戶籍謄本、綜合所得稅各類所得資料
    清單暨國稅局財產歸屬資料清單、高雄市政府社會局105年2
    月23日高市社障福字第10531439300號函、房屋買賣協義書
    附卷可證（見消債調卷第12頁、本院卷第22至24頁、第72頁
    、第95至116頁）。扶養費用部分，依消債條例第64條之2第
    1、2項，並參照民法第1118、1119條規定，其負扶養義務之
    程度，亦應考量其目前身負債務之窘境，所負擔之扶養義務
    能力，自非比一般，在無其他更為詳實之資料可供佐證之情
    形下，故本院認定以109年度高雄市最低生活費標準之1.2倍
    15,719元為標準，則與配偶分擔後，聲請人每月應支出之扶
    養費應以7,860元為度（計算式：15,719元÷2＝7,860元），
    聲請人主張每月支出8,500元，尚屬過高；至聲請人個人日
    常生活必要費用部分，審酌聲請人負債之現況，基於社會經
    濟活動之互賴及誠信，該日常生活所需費用，自應節制開支
    ，不得有超越一般人最低生活標準之享受，否則反失衡平，
    本院依消債條例第64條之2第1項，參酌衛福部社會司所公告
    歷年最低生活費標準，109年度高雄市最低生活費標準13,09
    9元之1.2倍為15,719元，則聲請人每月最低生活費除有特殊
    情形並有證據證明者外，自宜以此為度，始得認係必要支出
    ，聲請人主張每月個人必要生活費為15,600元，低於上開標
    準15,719元，應認可採。
  ㈣綜上所述，以聲請人現每月之收入25,165元為其償債能力基
    準，扣除其每月扶養費7,860元及個人必要生活費15,600元
    後僅餘1,706元，而聲請人目前負債總額為2,367,206元，扣
    除保單價值準備金146,277元後，債務餘額為2,220,929元，
    以上開餘額按月攤還結果，約百年餘始能清償完畢，堪認聲
    請人確有不能清償債務或有不能清償之虞之情事。從而，聲
    請人主張已不能清償債務，聲請本院准予更生，依所舉事證
    及本院調查結果，即無不合。
四、末按「法院開始更生程序之裁定，應載明其年、月、日、時
    ，並即時發生效力。」、「法院裁定開始更生或清算程序後
    ，得命司法事務官進行更生或清算程序，必要時得選任律師
    、會計師或其他適當之自然人或法人一人為監督人或管理人
    。」消費者債務清理條例第45條第1 項、第16條第1 項分別
    定有明文。本件聲請人其目前收入及財產狀況，不能履行債
    務，依聲請人其目前收入及財產狀況，未償之債務亦屬不能
    清償，有如上述。此外，復查無聲請人有消費者債務清理條
    例第46條各款所定駁回更生聲請等事由，從而，聲請人聲請
    更生，洵屬有據，應予准許，爰命司法事務官進行本件更生
    程序。
五、依消費者債務清理條例第11條第1 項、第45條第1 項、第16
    條第1 項，裁定如主文。
中　　華　　民　　國　 109　　年　　3 　　月　　16　　日
              　　民事庭　法　官　李姝蒓
以上正本係照原本作成。
本裁定已於109年3月16日下午4時公告。
本裁定不得抗告。
中　　華　　民　　國　 109　　年　　3 　　月　　16　　日
  　                      書記官　郭南宏